臺灣臺北地方法院民事判決　　　　　　　94年度訴字第4634號
原　　　告　儒林天廈大樓管理委員會
法定代理人　丁○○
訴訟代理人　丙○○
　　　　　　林明珠律師
被　　　告　甲○○
　　　　　　乙○○
上一人之
訴訟代理人　劉秋絹律師
　　　　　　許英傑律師
　　　　　　江東原律師
上一人之
複代理人　　趙文銘律師
上列當事人間請求侵權行為損害賠償事件，本院於民國94年11月
28日言詞辯論終結，判決如下：
    主      文
被告甲○○應給付原告新台幣貳佰伍拾玖萬捌仟零玖拾肆元，及
自民國94年9月9日起至清償日止，按週年利率5%計算之利息。
原告其餘之訴駁回。
訴訟費用由被告甲○○負擔。
本判決第1項於原告以新台幣捌拾陸萬柒仟元或同面額合作金庫
銀行古亭分行無記名可轉讓定期存單供擔保後，得假執行；但被
告甲○○如以新台幣貳佰伍拾玖萬捌仟零玖拾肆元預供擔保後，
得免為假執行。
原告其餘假執行聲請駁回。
    事實及理由
一、原告主張：被告甲○○（下稱甲○○）於民國92年11月起，
    至伊管理委員會擔任總幹事一職，並由被告乙○○（下稱乙
    ○○）為其保證人，擔保甲○○於任職期間如有虧空公款情
    事時，即與其負連帶賠償責任。詎甲○○自93年6月至94年3
    月間，竟利用其職務上經手財務機會，侵占其代理伊應收取
    之費用共計新台幣（下同）2,598,094元（明細詳如附表所
    示）。爰依侵權行為、不當得利及保證書契約之法律關係，
    提起本訴等情。並於本院聲明：(一)被告應連帶給付原告
    2,598,094 元，及加計自起訴狀繕本送達被告翌日起算之法
    定遲延利息。(二)願以現金或同面額合作金庫銀行古亭分行無
    記名可轉讓定期存單為擔保後，請准宣告假執行。
二、被告則以：(一)甲○○部分：伊確實於擔任原告總幹事期間，
    侵占收取費用，惟乙○○並未擔任伊保證人，係伊未經乙○
    ○同意，逕行刻章於系爭保證書內蓋章；(二)乙○○部分：伊
    從未同意擔任甲○○之職務保證人，且伊亦未授權甲○○於
    系爭保證書內蓋章；各等語，資為抗辯。並於本院均聲明：
    (一)原告之訴及假執行聲請均駁回。(二)如受不利之判決願供擔
    保請准宣告免為假執行。
三、查，甲○○於92年11月起，至原告擔任總幹事一職，而甲○
    ○自93年6月至94年3月間，竟利用其職務所經手財務機會，
    侵占代理原告應收取之費用計2,598,094元（明細詳如附表
    所示）等情，有卷附銀行交易明細表、財務報表、收據、切
    結書、統一發票可憑（見本院卷第11至81頁），並為甲○○
    所不爭執（見本院卷第163頁反面），堪信為真。
四、本院應審究者為乙○○是否有擔任甲○○職務保證人？茲分
    別論述如下：
(一)、按，當事人主張有利於己之事實者，就其事實有舉證之責任
    。民事訴訟法第277條前段定有明文。又，民事訴訟如係由
    原告主張權利者，應先由原告負舉證之責，若原告先不能舉
    證，以證實自己主張之事實為真實，則被告就其抗辯事實即
    令不能舉證，或其所舉證據尚有疵累，亦應駁回原告之請求
    （最高法院17年上字第917號判例意旨參照）。
(二)、本件原告主張乙○○擔任甲○○職務保證人乙節，無非係以
    系爭保證書內之「立財物保證書人」欄內蓋有「乙○○」印
    文為據（見本院卷第6頁）。然乙○○否認該「乙○○」印
    文為其所有乙事，則依上說明，原告自應就該保證書內「乙
    ○○」印文為乙○○所有乙節，負舉證之責。惟查，本院依
    原告聲請調閱(1)乙○○存留於台北市內湖區戶政事務所之印
    鑑證明（見本院卷第107至108頁之該所94年10月6日北市內
    戶2字第094310 18 300號函檢附印鑑登記申請書）；及(2)乙
    ○○於銀行開戶資料（見本院卷第24至25頁之中國農民銀行
    復興岡簡易型分行94年10月17日（）農岡字第9401700023
    號函檢附開戶資料）；暨(3)台北市中山地政事務所存留乙○
    ○購買不動產之相關文件存留之印文（見本院卷第126至147
    頁之該所94年10月17日北市中地3字第09431779700號函檢附
    登記申請書等文件資料）；經核對上列文件資料中，各存留
    之「乙○○」印文，與系爭保證書之「乙○○」印文自形式
    上觀之，均屬不同，亦為原告所不爭執（見本院卷第159頁
    ），此外，原告亦無法舉證證明系爭保證書內之「乙○○」
    印文，為乙○○所有乙節，則原告主張系爭保證書內「乙○
    ○」印文為乙○○所有，即無可取。
(三)、原告另主張：系爭保證書內「乙○○」印文，縱非乙○○所
    有，其亦授權甲○○於其上蓋章云云，固據提出乙○○所有
    不動產權狀影本為證（見本院卷第7至8頁）。惟查，甲○○
    業已自陳因與乙○○為兄弟關係，為至原告任職，即未經乙
    ○○同意，逕行至乙○○家中拿取其所有不動產權狀予以影
    印，且未經授權即自行刻章，於系爭保證書內蓋章，一併交
    付予原告，而乙○○完全不知情等語（見本院卷第163頁反
    面），且原告亦自陳甲○○交付系爭保證書（連同上列不動
    產權狀影本）後，並未向乙○○查詢對保（見同上頁）；再
    參酌甲○○稱乙○○為職業軍人未住家中，因母親與乙○○
    同住，為照顧母親，兄弟姊妹們均持有乙○○家中鑰匙，可
    任意進出等情以觀，則甲○○未經乙○○同意，逕行至乙○
    ○家中，趁乙○○不在之際，將其所有不動產權狀加以影印
    後，再將原本放回原處，衡情要屬可能。此外，原告亦無法
    舉證乙○○有何授權甲○○之代理行為，是乙○○抗辯：伊
    從未同意擔任甲○○職務保證人，亦未授權甲○○於系爭保
    證書內蓋章等語，自屬可採。依上說明，原告僅因甲○○將
    乙○○所有不動產權狀影本交付予其，即主張乙○○業已授
    權甲○○於系爭保證書內蓋章云云，顯無可取。
五、從而，原告依據侵權行為法則，訴請甲○○應賠償其侵占款
    項計2,598,094元，及加計自起訴狀繕本送達翌日（即94年9
    月9日，見本院卷第86頁）起算之法定遲延利息，為有理由
    ，應予准許。至原告另訴請乙○○應與甲○○同負連帶賠償
    責任部分，即非有據，應予駁回。
六、原告及甲○○均陳明願供擔保，聲請宣告假執行或免為假執
    行，經核原告勝訴部分，合於法律規定，爰分別酌定相當之
    擔保金額宣告之；原告其餘假執行之聲請，因訴之駁回而失
    所依據，不予准許。
七、至原告聲請本院依職權向台灣證券交易所股份有限公司、中
    華郵政股份有限公司台北郵局、行政院金融監督管理委員會
    銀行局等，調閱乙○○是否尚有其他銀行開戶資料云云，惟
    本院業已調閱乙○○財產總歸戶資料（見本院卷第116頁）
    ，顯示乙○○除上列本院所調閱不動產及銀行資料外，已無
    其他申報財產資料，故本院認原告上列聲請，核無必要。況
    本件事證已臻明確，兩造其餘攻擊或防禦方法，經本院審酌
    後，認均與本件之結論無涉，茲不再一一論述，併予敘明。
八、據上論結，本件原告之訴為一部有理由、一部無理由，依民
    事訴訟法第79條、第390條第2項、第392條第2項，判決如主
    文。
中　　華　　民　　國　　94　　年　　12　　月　　19　　日
                  民事第一庭    法　官　楊絮雲
以上正本係照原本作成
如對本判決上訴，須於判決送達後20日內向本院提出上訴狀
中　　華　　民　　國　　94　　年　　12　　月　　19　　日
                    　　　　　　書記官　高秋芬
